Inventaris van het archief van de Marine 1795-1813: Aanhangsel I
Nationaal Archief, Den Haag
Archief Marine, Aanhangsel I
Marine suppl. 1
1795-1813
D23317
4.00 meter; 56 inventarisnummers.
Normale geschreven en gedrukte teksten.
Nationaal Archief, Den Haag
Departement van Marine, 1795-1813
Het archief bevat overwegend losse stukken voor de periode 1795-1813 m.b.t. de organisatie van de marine (notulen, brieven en rapporten van het Comité tot de Zaken der Marine); financiën; de havens (aanleg en verdediging); werven; schepen (overzichten, registers van aanbouw); bemanning van de schepen (betaalsrollen en andere opgaven van betaling); officieren (conduitelijsten); diverse expedities overzee (journalen, brieven en rapporten); weduwenfonds en invaliden.
Archiefvorming
Geschiedenis van de archiefvormer
Voor meer informatie wordt verwezen naar de hoofdinventaris van de archieven van het Departement van Marine 1795-1813: 2.01.29.01.
Geschiedenis van het archiefbeheer
Let op: een aantal nummers is overgebracht naar Klapper en Plaatsingslijst Stamboeken Marine-Officieren en Minderen 1795-1813 (2.01.31). Tussen haakjes de nieuwe inv.nrs.:
33-b (1)
33-c (2)
33-d (3)
33-e (7)
33-a (8)
30 (13)
31 (13)
31 (17)
30 (18)
28 (23)
25 (24)
27 (25)
55 (26)
33 (43)
De verwerving van het archief
De rechtstitel is (nog) onbekend
2.01
Aanwijzingen voor de gebruiker
Openbaarheidsbeperkingen
Volledig openbaar.
Materiële beperkingen
Aanvraaginstructie
Openbare archiefstukken kunnen online worden aangevraagd en gereserveerd. U kunt dit ook via de terminals in de studiezaal van het Nationaal Archief doen. Om te kunnen reserveren dient u de volgende stappen te volgen:
U maakt een profiel aan op www.gahetna.nl, en logt vervolgens in
Via de archiefinventaris (alleen de beschrijvingen met rode nummers) selecteert u het gewenste archiefstuk door op de knop 'Reserveren' te klikken
In het volgende scherm geeft u aan op welke dag u het archiefstuk wilt inzien
Indien u zich bevindt in de studiezaal en een tafelnummer heeft ontvangen kunt u dit nummer vermelden. Als u geen tafelnummer heeft kunt u tafelnummer 777 laten staan
Vervolgens bevestigt u uw reservering door deze te versturen.
Verwant materiaal
Beschikbaarheid van kopieën
Beschrijving van de series en archiefbestanddelen
- Originele concepten der secrete notulen van het comité tot de Zaken der Marine, benevens enige andere schrifturen het Ned. zeewezen betreffende over hetzelfde tijdvak., 9 mei 1795 - 31 december 1795; 1; 1 pak
- Ingekomen gedrukte brieven en rapporten, 1795 en 1796; 2; 1 deel
- Ingekomen gedrukte brieven en rapporten, 1795; 3; 1 pak
- Ingekomen gedrukte brieven en rapporten, 1795; 4; 1 pak
- Diverse stukken, 1795-1802; 5; 1 pak
  - Notulen van de vergadering der provinciale gedeputeerden der steden in Holland bij het eerste uitbreken der revolutie in 1795 (24 januari 1795 - 9 februari 1795)., 1
  - Plannen ter bijeenroeping van een algemene volksvergadering, uit de jaren 1795-1796., 2
  - Stukken, als voren., 3
  - Bescheiden over de Medemblikse haven; over een lokaal te Feyenoord; bestek en condities voor de aanbesteding van houtwaren te Vlissingen 1802; rapport over 's lands hospitaal te Enkhuizen 1796; bestek enz. van aanbesteding van een stelling te Hellevoetsluis; idem van een stenen loods te Vlissingen; concept-memorie aan het Uitvoerend Bewind over de haven te Medemblik; een schrijven genaamd "bespiegelend tafereel van Europa" 1798., 4
- Staat van werkzaamheden aan het Bureau van de generale comptabiliteit der Marine te Amsterdam, 1813; 6; 1 omslag
- Missiven enz. over verdediging van Den Helder, 1813; 7; 1 omslag
- Stukken betrekkelijk de hospitaal- en geneeskundige dienst in de 18e en 19e eeuw., 8; 1 omslag
- Diverse stukken, 1794-1810; 9; 1 pak
  - Betaalsrollen van officieren gediend hebbende op 's lands brik van oorlog "Vliegende visch", juli 1794 - 1800, a
  - Bescheiden betrekkelijk de Franse burger J. Mesnard, overgegeven aan het Comité van het Departement van de Maas te Rotterdam., b
  - Stukken aangaande verbetering van het geneeskundig bestuur der Bataafse Marine door G. Schutte, 's lands dokter en chirurgijn bij het departement Amsterdam., c
  - Lijst van officieren, kadets, chirurgijns, schrijvers, dienende op 's konings schepen en vaartuigen, 1807, d
  - Rapport van de Commissie ter revisie en klassificering der civiele zaken van Z.M. zeewezen, 26 februari 1807, e
  - Rapport sur les differentes Institutions de la Marine de Sa Majesté le Roi de Danemark à son Excellence le Ministre de la Marine et des Colonies de Sa Majesté le Roi de Hollande., f
  - Stukken rakende de overneming van met name genoemde bescheiden door de secretaris en charterbewaarder van het Bestuur van Holland, van de Raad der Marine der Bataafse republiek, 11 februari 1805, g
  - Secrete stukken van I. Blanken Janz., Kolonel-Directeur der maritime werken en Inspecteur der zeehavens en zeegaten, over peilingen en opnemingen van de rivieren, vaarwaters en situaties van 't Sloe bij Walcheren en Zuid-Beveland, 6 november 1809., h
    (Collectie Verhuell 254)
  - Stukken rakende Turkse paspoorten, 1809/10, i
- Stukken m.b.t. het fregat Juno, 1786-1787; 10; 1 pak
  - Interrogaties betrekkelijk het naufrageren van 's lands fregat van oorlog "Juno", gedaan voor de heren S. Appel en B. Nauta, commissarissen der Admiraliteit van Friesland, 1787, a
  - Extract journaal van het fregat "Juno" kapitein C.M. de With, over een reis van Kaap de Goede Hoop op Nederland, 9 december 1786 - 13 december 1786, b
  - Rapport van W.I. Hanekuijk, fiscal ad actum, gedaan aan de Raad der Admiraliteit in Friesland inzake het blijven en naufrageren van 's lands fregat "Juno", 5 augustus 1786, c
  - Adres van kapiteinen ter zee, naar aanleiding van het verongelukken van 's lands fregat "Juno" op het eiland Wight de..., 1786, d
- Eedboek voor verschillende personen., 11; 1 deel
- Formulieren van eden., 12; 1 omslag
- Diverse stukken, 1795-1811; 13
  - Extract uit het register der resoluties van H.H. Staten-Generaal der Ver. Nederlanden, 24 december 1795, betrekkelijk een verzoek van J.A. Schorer, secretaris bij het gewezen Collegie der Admiraliteit van Zeeland, om jaarlijks pensioen., a
  - Extract van requesten ingezonden naar aanleiding van een belediging de luitenant H.C. Keijl aangedaan door kapitein L. van Dirckink, Januari 1796, b
  - Missive au président de la convention Batave nationale à la Haye, de J. Waarzegger., c
  - Missive van Schout-bij-Nacht Gerrit Verdoorn aan de minister van Marine en Koloniën, 27/29 december 1810, d
  - Extract des ministres de la Secretairie d'Etat St. Clou 25 avril 1811, aux vaisseaux., e
  - Messrs. van Dijk, Gevers & Co., agents de la Marine Batave pour les prisonniers de guerre en Angleterre (Castet d'échange)., f
  - Adviezen en memories aan H.H. Mogenden en de Nationale Vergadering met de bijlagen, welke niet in de notulen van het comité der Marine gevonden zijn over 1795 en 1796., g
  - Listes des officiers de la Marine Hollandaises qui ont été jugés par le Haut Tribunal Militaire en Hollande depuis le 19 juillet 1802 jusqu'au 28 février 1811 époque de sa dissolution., h
  - Extract uit het register der decreten van de Nationale Vergadering, representerende het volk van Nederland 23 juni 1797, aangaande een verzoek van J.G. Diert te Brussel om een paspoort, teneinde 3 kisten zilverwerk, linnen en servetgoed te verzenden., i
  - Copybrief van I.N. Gansel over een toch naar Noorwegen met "De Harmonie" aan Burgers-reders, 6 januari 1797, j
  - Copybrief van H.J. Tasmer d.d. 7 januari 1797, geschreven uit Bergen over een reis derwaarts., k
- Récapitulation du Budget pour la Marine en temps de paix (6e somme)., 14; 1 deel
- Als voren. Ministère des Finances (somme 8)., 15; 1 deel
- Observations générales sur le budget pour les rentes et celui du Ministère des finances., 16; 1 deel
- Staten betreffende de sterkte der schepen en hun staat van verschillende departementen (de Maze, Amsterdam, Zeeland)., 17; 1 omslag
- Diverse stukken, 1789-1806; 18; 1 pak
  - Bescheiden van en aan verschillende personen aan het Comité tot de Marine en naamlijst van de uitgewekenen geweest zijnde Nederlanders bekend onder de naam van Bataven, die zich ingevolge de publicatie van 31 mei bij requesten aan de Nationale Vergadering hebben geadresseerd., a
  - Brieven van en aan kapitein-luitenant ter zee A.G.L. van Dirckink, 1796, b; (door brand beschadigd)
  - Relaas van A.I. Knak, kapitein-adjunct aan de burgers-representanten, uitmakende het Comité tot de Algemene Zaken van het Bondgenootschap te Lande in Den Haag inzake het genomen Bataafse esquader, 2 juni 1797, c
  - Besteklijst van een reis van La Rochelle naar Batavia met het fregat "de Eendragt", alsmede een terugreis naar Lissabon met de brik "De Arend", anno 1802 en anno 1804., d
  - Lijst van observaties voor lengtebepalingen gedaan aan boord van 's lands sloep van oorlog "De Havik", op een reis naar Oost-Indië, 1789, e
  - Register van ambtenaren der Marine met datum van aanstelling en eedsaflegging., f
  - Copybrieven aan vice-admiraal P. Hartsinck van Hancock, 27 december 1805, 2 januari 1805, 30 juni 1806. F. Bakker, luitenant, Juli 1806, g
  - Kopieën en tekeningen van burger La Valette te Bruxelles over leveranties der Marine., h
  - Kopie van vice-admiraal Braak aan de kapitein Overslot (5 augustus 1796) over de overgave van zijn schip., i
  - Brief van D. Speeleveld, commissaris van de Marine in Nieuwendiep, d.d. 11 november 1795, j
- Rapporten van de préfet Maritime aan de prins Architrésorier, 1810; 19; 1 pak
- Staat van 's lands schepen, 1796-1810; 20; 1 pak
- Missiven van de agent van Marine, 1798; 21; 1 pak
- Diverse stukken inzake financiën, 1807-1808; 22; 1 pak
  - Etats des frais pour le Ministère de la justitice et de la police.
  - Etat des sommes nécessaires pour la service de Ministère de la guerre pendant le an 1808.
  - Etat de dépenses du Ministère de l'intérieur pour faire portie du Budget ancien.
  - Etat des frais pour le Ministère de justice et de police dépenses pour l'année 1807.
- Orders van de secretaris-generaal van het ontbonden ministerie van Marine en Koloniën, 1811; 23; 1 pak
- Kort register op de verbalen der Marine, 1802-1803 en 1806-1810; 24; 1 pak
- Attestaties de vita, 1806-1810; 25; 1 pak
- Verbaal van de directeur van het Weduwenfonds der Marine, 2 juli 1798 - 17 december 1803; juni 1804 - augustus 1806; 20 december 1806 - mei 1812; 26; 1 pak
- Procuraties van weduwen, 1800-1810; 27; 1 pak
- Requesten inhoudende verzoek om pensioen gericht aan diverse autoriteiten bij de Marine (agent; secretaris van Staat; directeur; Raad van Marine), 1800-1805; 28; 1 pak
- Stukken betreffende de fondsen der invaliden, 1810-1811; 29; 1 pak
- Diverse stukken m.b.t. het korps zee-officieren, 1795-1799; 30; 1 pak
  - Dienstopgaven en verzoeken naar aanleiding van de nieuwe oprichting van een corps zee-officieren nadat dit in 1795 ontbonden was geworden., 1
  - Drie lijsten van officieren, die zich na de ontbinding van het corps zee-officieren in 1795 bij het Comité van de Marine hebben aangemeld, om bij de Bataafse republiek in dienst te treden bij de zeemacht, aangevuld met de opgave van gedrag en geschiktheid., 2
  - Opgave van aanstellingen bij het corps zee-officieren begin 1795 tot medio 1797., 3
  - Concept-rangschikking van het nieuwe corps zee-officieren, ongeveer medio 1797, en een later klad concept-rangschikking die bewerkt moet zijn tussen 28 december 1797 en eind 1798., 4
  - Reclames, gedaan door enige luitenants naar aanleiding van de voorlopige rangschikking van december 1797., 5
  - Concept-rangschikking met toelichting der noodzakelijke wijziging in de rangschikking van december 1797 en concept-rangschikking die met enkele wijzigingen 1 januari 1799 is gearresteerd geworden., 6
- Diverse stukken m.b.t. het corps zee-officieren en de cadetten, 1799-1809; 31; 1 pak
  - Lastgeving en nota d.d. 20 februari 1799 betreffende bevordering van cadetten, onder wie er zijn, die buiten hun schuld ten achter zijn gesteld, uit hoofde van hun krijgsgevangenschap, door de overgave der vloot onder Story op 30 augustus 1799., a
  - Promotie bij het korps zee-officieren d.d. 30 juli 1802., b
  - Diverse opgaven van personeel, 1802-1803, merendeels betreffende cadetten., c
  - Promotie bij het korps zee-officieren d.d. 1 oktober 1804., d
  - Naamlijst (rangschikking) der officieren en élèves van het Kon. Korps der Marine volgens dezelfde rand en ancienniteit., e
  - Opgaven der burgerlijke stand betreffende, van het korps zee-officieren 1809; naar rang geordend., f
- Ontvangen stukken bij de commissaris-generaal te Amsterdam, 12 augustus 1795 - 29 december 1796; 15 juni 1798 - ultimo december 1798.; 32; 1 pak
- Diverse stukken m.b.t. officieren en personeel, 1795-1801; 33; 1 pak
  - Diverse opgaven van oorlogsschepen en officieren van vóór 1795., a
  - Lijsten van zee-officieren die tijdens de omwenteling in, 1795, in West-Indië waren en de ramp in de Saldanha-baai in augustus 1796 hebben bijgewoond., b
  - Lijsten van uitgewisselde krijsgevangen zee-officieren (capitulatie van het esquader van Lucas, na de overgave van Kaap de Goede Hoop en Ceylon; zeeslag bij Kamperduin)., c
  - Diverse staten aangaande personeel en materiaal, 1798-1801, d
  - Staten van dienst van Bataafse zee-officieren enz., December 1795, maart en april 1797, December 1797., e
  - Conduite rapporten van officieren, ingediend ingevolge resolutie van het departement van equipage d.d. 21 april 1797, f
- Stamboek der zee-officieren, houdende gedrukte staten van dienst, naar de rang., 1809-1810; ---; 1 pak
  Voorheen inv. nr. 34
  Overgebracht naar stamboeken Marine 1795-1813, nummer toegang 2.01.31, inv.nr. 5 (21-10-1977).
- Conduitelijsten van de officieren der Marine 1792-1811, opgemaakt door diverse Raden van Admiraliteit en gezonden aan de vorst van Holland., ---; 1 pak
  Voorheen inv. nr. 35
  Overgebracht naar stamboeken Marine 1795-1813, nummer toegang 2.01.31, inv.nr. 6 (21-10-1977).
- Recueil van gedrukte resoluties, plakkaten enz. der Marine, 1795-1798; 36; 1 band
- Als voren, 1798-1800; 37; 1 band
- Als voren, 1801-1804; 38; 1 band
- Generaal wekelijks rapport van de werkzaamheden in het departement Enkhuizen, 2 januari 1798 - 28 december 1798; 39; 1 deel
- Als voren, 26 september 1808 - 23 juni 1810; 40; 1 deel
- Als voren, 24 juni 1810 - 4 juni 1812; 41; 1 deel
- Register der gesteldheid van de aanbouw, vertimmering, verbetering en reparaties aan de werf te Enkhuizen, 1 februari 1813 - 1 november 1815; 42; 1 deel
- Als voren, 1 februari 1813 - 11 november 1815; 43; 1 pak
- Resoluties ingenomen aan het comptoir van hoofdelijke betaling, 1799-1807; 44-51; 8 pakken
  - 2 januari 1799 - maart 1799, 44
  - Augustus - december 1800, 45
  - Mei - juli 1801, 46
  - April - juni 1802, 47
  - Januari - juni 1803, 48
  - Juni - december 1804, 49
  - Juli - december 1807, 50
  - Juli - december 1803, 51
- Kopie - "Inventaris der papieren, tekeningen, instrumenten en documenten behoord hebbende tot het Comité-Centraal der voormalige Hollandsche Koninglijke Marine gezonden aan den Préfet Maritime te Amsterdam". Amsterdam, 5 april 1811; 51A; 1 pak
- Minuut-verbaal van de besognes, gehouden door de directeuren van het weduwenfonds van de officieren en onder-officieren ter zee, welke in de organisatie zijn begrepen; met de bijlagen, 1 juli 1798 - 1802; 52; 1 pak
- Idem, 1804 en 1807; 53; 1 pak
- Idem, 1809 en 1810; 54; 1 pak
  In portefeuille 54 liggen bovendien enige bijlagen van het verbaal van 12 mei 1812 en een inventaris van de registers en papieren van dit archief. (Vergelijk nr. 26 hier voor genoemd).
- Diverse stukken, 1762-1818; 55
  - Kopieën van de rapporten van A.A. Buyskes over de gesteldheid der requesten, 25 julia 1796 - 8 juni 1798, idem van F. Goudriaan, 30 september 1802, en originele rapporten van D. Velsberg, C. Ossewaarde en J.F.C. Wardenburg, 1807, met lijst.
  - Lijst van stukken uit de recueils van zeezaken, die nog in werking schijnen te zijn, na 1802.
  - Aantekeningen over schepen, goederen, enz. 1806-1808
  - Overzicht van de officieren en ambtenaren in dienst van de marine te Amsterdam, en van hun salarissen, 1814
  - Ingekomen stukken bij het Dept. van Marine, 20 oktober 1814
  - Brieven van de commissie tot het vinden der lengte op zee, 1814
  - Stukken over het examineren van officieren en stuurlieden, 1762-1818
  - Instructie voor commandanten van oorlogsschepen, 1818
  - Instructie voor het doen seinen met de kusttelegraaf, 1801
  - Ingekomen stukken over de aanstelling van de adelborst, G. d'Ablaing van Giessenburg, 1821
- Staat van de schepen, de munitie en materialen voor scheepsbouw in de haven van Antwerpen, en de verdeling daarvan tussen Frankrijk en de verbonden mogendheden, ingevolge art. 15 van het tractaat van 31 mei 1814, opgemaakt door de commissie, daartoe benoemd door de souvereine vorst, 1815; 56; 1 deel
- Missives van landsadvocaten, 1799-1802; 57; 1 pak